臺灣雲林地方法院民事判決
110年度六訴字第2號
原      告  李宗憲  

            李偉嵩  


上二人共同
訴訟代理人  廖元應律師
被      告  陳明龍  
            （即陳清文之繼承人）
            陳林和  
            （即陳清文之繼承人）
被      告  陳姵瑜（即陳清文之繼承人）


被      告  陳滿足（即陳清文之繼承人）

被      告  謝秀珠（即陳清文之繼承人）

兼上一人訴
訟代理  人  陳佳裕（即陳清文之繼承人）

被       告 陳慧凰（即陳清文之繼承人）

兼上一人訴
訟代理人    陳慧真（即陳清文之繼承人）    

被      告  陳羿瑾（即陳清文之繼承人）


被       告 黃國勝  
訴訟代理人  黃徐月英
上列當事人間拆屋還地等事件，於中華民國110年12月2日言詞辯
論終結，本院判決如下：
    主  文
一、被告陳姵瑜、陳滿足、謝秀珠、陳佳裕、陳慧凰、陳慧真、
    陳羿瑾、陳明龍、陳和林等人，應將坐落雲林縣○○鄉○○○段0
    000地號土地如附圖雲林縣斗六地政事務所110年9月15日土
    地複丈成果圖上所載A區塊磚造圍牆、面積6平方公尺；B區
    塊瓦頂磚竹造建物、面積65平方公尺；C區塊瓦頂磚造建物
    、面積30平方公尺土地之地上物拆除，並將土地返還原告2
    人。
二、被告陳和林應將坐落雲林縣○○鄉○○○段0000地號土地如附圖
    雲林縣斗六地政事務所110年9月15日土地複丈成果圖上所載
    D區塊磚造建物、面積80平方公尺、E區塊鐵皮造建物、面積
    26平方公尺土地之地上物拆除，並將土地返還原告2人。
三、被告黃國勝應將坐落雲林縣○○鄉○○○段0000地號土地如附圖
    雲林縣斗六地政事務所110年9月15日土地複丈成果圖上所載
    F區塊加強磚造、面積79平方公尺之地上物拆除，並將土地
    返還原告2人。
四、訴訟費用新台幣18,068元（裁判費14,068元、測量費4,000 
     元之負擔如附表所示。
五、本判決得假執行。但於被告陳姵瑜、陳滿足、謝秀珠、陳佳
    裕、陳慧凰、陳慧真、陳羿瑾、陳明龍、陳和林等人如以新
    台幣464,600元、被告陳和林如以新台幣487,600元、被告黃
    國勝如以新台幣363,400元為原告預供擔保後，得免為假執
    行。
    事 實 及 理 由
壹、程序方面：
　㈠按「原告於判決確定前，得撤回訴之全部或一部。但被告已
    為本案之言詞辯論者，應得其意。」；又「訴狀送達後，原
    告不得將原訴變更或追加他訴。但有下列各款情形之一者，
    不在此限：五、該訴訟標的對於數人必須合一確定時，追加
    其原非當事人之人為當事人者。」經查，原告原起訴聲明：
    「門牌號碼：雲林縣○○鄉○○00號暨聖興宮之占有人（被告）
    ；雲林縣○○鄉○○00號-1之占有人（被告）；雲林縣○○鄉○○00
    號暨之占有人（被告），應將上開地上物拆除，將土地返還
    原告2人」嗣先於110年7月27日言詞辯論時聲明撤回門牌雲
    林縣○○鄉○○00號暨之占有人（即被告林明義、馬瑞慶）之起
    訴，再於110年12月2日言詞辯論時當庭撤回被告黃字廙之起
    訴，而其訴訟代理人黃徐月英未表示反對，並為本案之言詞
    辯論，揆諸前開說明，應已發生撤回之效力，應先敘明。
  ㈡查系爭雲林縣○○鄉○村○○00號房屋之納稅義務人有陳清文、陳
    連順（以上均已死亡，陳連順為陳清文之繼承人），而陳清
    文之繼承人陳隨、林陳間香、林陳束寅、陳美雲、張陳美玉
    、陳素等人均已拋棄繼承（詳審理卷第59查詢函）而無繼承
    權，另被告陳明龍、 陳林和、陳慧真、陳姵瑜、陳滿足、
    謝秀珠、陳佳裕、陳慧凰、陳羿瑾亦為陳清文之繼承人（未
    拋棄繼承），此有陳清文除戶戶籍騰本、繼承系統表、繼承
    人之戶籍謄本等在卷可查，因此原告追加彼等為本案之被告
    ，依上開規定應屬合法。
　㈢被告陳明龍、陳姵瑜、陳滿足、謝秀珠、陳佳裕、陳羿瑾經
    合法通知，未於言詞辯論期日到場，核無民事訴訟法第386
    條各款所列情，爰依原告聲請，由其一造辯論而為判決。
貳、實體方面：　　
一、原告起訴主張：原告為坐落雲林縣○○鄉○○○段0000地號土地
    （下稱系爭土地）之共有人，此有系爭土地之第一類登記謄
    本在卷可稽。
二、被告等無合法占用之權源，自行在系爭土地上營造建物等地
    上物，致侵害原告2人系爭土地之圓滿狀態，故原告2人本於
    土地所有權之作用，爰依民法第767條第1項前段規定起訴請
    求，並聲明如主文所示。
三、被告抗辯意旨：
  ㈠被告陳和林部分，A、B、C部分是陳清文蓋的。D、E部分是我
    蓋的就是宮廟及香爐。
  ㈡被告陳慧真、陳慧凰部分：是陳清文蓋的，我們沒有去登記
    ，同意原告之請求。
  ㈢陳佳裕、謝秀珠部分：我們不算占用，之前有繳納租金，但
    今年、前年就沒有繳了。 
  ㈣被告黃國勝部分：F部分是廁所是黃國勝所有，希望跟原告購
    買，如果拆除的話，可能導致房屋受損。 
四、得心證之理由：
  ㈠經查，原告為系爭土地之所有權人，有系爭土地之第一類登
    記謄本在卷可稽，而系爭土地上現有如附所示A至F等未辦保
    存登記建物，亦有本院現場勘驗筆錄、照片、複丈成果圖可
    按，堪信真實。 
　㈡按違章建築之讓與，雖因不能為移轉登記而不能為不動產所
    有權之讓與，但受讓人與讓與人間如無相反之約定，應認為
    讓與人已將該違章建築之事實上處分權讓與受讓人。又房屋
    之拆除為一種事實上之處分行為，須有事實上之處分權者，
    始有拆除之權限（最高法院86年度台上字第2272號裁判要旨
    參照）。經查，陳清文為系爭A、B、C未辦保存登記建物之
    原始建造人，被告陳林和、陳慧真、陳慧凰、陳佳裕、謝秀
    珠、陳明龍、陳姵瑜、陳滿足、陳羿瑾等人為陳清文之繼承
    人，此有陳清文之除戶戶籍謄本、繼承系統表、繼承人之戶
    籍謄本等在卷可查，而上開未辦保存登記建物於陳清文死亡
    後由彼等繼承等情，已據陳清文之繼承人陳林和、陳慧真、
    陳慧凰、陳佳裕、謝秀珠等人到庭陳述明確，復有雲林縣○○
    ○○○○○○○○鄉○○村○○00號房屋之稅籍資料暨歷年移轉情形資料
    表可參（109年度六簡字249號卷第25頁），堪信系爭A、B、
    C部分之建物係屬未辦理保存登記之違章建築，係由陳清文
    所建築，嗣並由被告陳林和、陳慧真、陳慧凰、陳佳裕、謝
    秀珠、陳明龍、陳姵瑜、陳滿足、陳羿瑾等人因繼承而取得
    事實上處分權，應堪認定。另D、E部分係由陳林和建造、F
    部分由黃國勝建造，亦據彼等自認在卷，是陳林和、黃國勝
    亦取得上開D、E、F部分建物之事實處分權無誤。
  ㈢按所有人對於無權占有或侵奪其所有物者，得請求返還之；
    對於妨害其所有權者，得請求除去之。民法第767 條第1項
    前段、中段定有明文。次按以無權占有為原因，請求返還土
    地者，占有人對土地所有權存在之事實無爭執，而僅以非無
    權占有為抗辯者，土地所有權人對其土地被無權占有之事實
    無舉證責任，占有人自應就其取得占有係有正當權源之事實
    證明之（最高法院85年度台上字第1120號判決意旨參照）。
    又所謂正當權源，係指依法律規定或契約關係，物之所有權
    人有提供或容忍占有使用之義務而言。查被告對於其所有系
    爭建物之地上物確有占用原告所有系爭土地之事實，已如前
    述，而被告迄至本件言詞辯論終結時未能舉證證明其占有系
    爭土地有何法律上正當權源，故原告主張被告為無權占有一
    節，洵堪認定，原告請求被告應將占用系爭土地之地上物部
    分拆除，並將占用之土地返還原告，核屬有據。至於被告陳
    佳裕、謝秀珠辯稱：我們不算占用，之前有繳納租金等語，
    惟未舉證以實其說，自屬不可採信。另F部分既為增建之廁
    所，已據被告黃國勝之訴訟代理人到庭陳述明確，該部分既
    非供居住之用，且如果拆除是否會影響房屋之主結構安全，
    被告既未提出證據加以證明，要非可採，自應以保障土地之
    所有權為優先。
  ㈣此外，被告等未另舉證證明，其有何使用土地之正當權源，
    從而，原告依民法第767 條前段之規定及繼承之法律關係，
    請求被告等將如主文所示一至三之地上物拆除，並返還系爭
    土地予原告2人，為有理由，應予准許。
  ㈤本件係民事訴訟法第427 條第1 項訴訟適用簡易程序所為被
    告敗訴之判決，爰依職權宣告假執行。惟考量本件事涉拆屋
    還地，本院認如被告為原告預供擔保，得免為假執行為宜，
    故爰依職權酌定相當之擔保金額。
六、訴訟費用負擔之依據：民事訴訟法第78條、第85條第2項。
中　　華　　民　　國　　110 　年　　12　　月　　21　　日
                      斗六簡易庭
                                  法  官　陳定國
以上正本證明與原本無異。
如不服本判決，應於送達後20日內，向本院提出上訴狀並表明上
訴理由，如於本判決宣示後送達前提起上訴者，應於判決送達後
20日內補提上訴理由書（須附繕本）。
中　　華　　民　　國　　110 　年　　12　　月　　21　　日
                                 書記官  黃鷹平　　　　　　　　　　　　　　　　　

 編   號     訴訟費用負擔比例及金額       
   1 被告陳姵瑜、陳滿足、謝秀珠、陳佳裕、陳慧凰、陳慧真、陳羿瑾、陳明龍、陳和林，連帶負擔35%（新台幣6,324元） 
   2 被告陳和林負擔37%（新台幣6,685元） 
 3   被告黃國勝負擔28%（新台幣5,059元）